# 向陈老师求教购买少数股东股权的处理

提问人：xiaoxue09 时间：2012-04-16 17:23:55
a公司持有b公司60%股份， 2011 年 12 月初a公司和b公司其他股东签订股权置换协议，少数股东以所持b公司39.99%股权向a公司增资，股份置换系数基础为a公司和b公司截至 2011 年 11 月末经评估的每股净资产。同时协议约定， 2011 年 11 月末至股权变更登记完成日之间b公司经营损益的99.99%归属a公司所有。a、b公司分别在 2011 年 12 月末完成股东工商变更登记。 假设a、b公司截至 2011 年11 月末的评估净资产和原账面净资产一致。 请教陈版主 1 、a公司个别报表新增长期股权投资成本根据协议约定按照截至 11 月末b公司39.99%净资产入账，合并报表收购少数股权购买日按照工商登记确定为 2011 年 12 月 31 日，这样处理应该没有问题吧？ 2 、对价基准日至购买日之间b公司39.99%的经营损益，在合并报表如何处理？是否作为合并报表的资本公积处理？还是作为营业外收入处理？
还是按照1-11月合并60%、 12 月直接按照99.99%合并？收购少数股权和同一控制合并或非同一控制合并相比较，是否有什么需要特殊考虑的因素？
谢谢陈老师！

回答人：chenyiwei
回复 xiaoxue09 的帖子
如果双方约定股权转让以被投资企业办理完毕工商变更（ 2011 年 12 月末）为生效标志，则在个别报表层面，由此新增的长期股权投资仍按基准日被购买股权的评估值为基础进行初始计量；合并报表层面，该新增长期股权投资成本与股权转让生效日（购买少数股权的交易日）被购买的39.99%少数股权对应的净资产价值之间的差额在合并报表层面调整资本公积。在此假设下，合并利润表中的归属母公司股东的净利润仍按全年 60 ％的比例计算。

回答人：chenyiwei
回复 xiaoxue09 的帖子
该差额在合并报表层面应调整资本公积。
在实体理论下的合并报表中，购买少数股权相当于少数股东撤回出资，所以减资款（购买少数股权的对价）和被减少的少数股东权益份额（交易日该少数股权对应享有的子公司净资产份额）之间的差额调整资本公积。这一处理原则与《企业会计准则第 37 号——金融工具列报》第十一条的规定是一致的，与收购少数股权的作价是否公允无关，相当于少数股东和母公司之间的利益让渡。

提问人：liubin988513 时间：2012-04-16 20:36:30
回复 chenyiwei 的帖子
为什么个别报表层面与合并报表层面处理不一致 请教陈老师

回答人：chenyiwei
个别报表层面长期股权投资系按成本计量，即双方基于基准日净资产评估值约定的交易价格；合并报表层面，对于收购少数股权交易，应在交易日按该日状况作出处理。